臺灣高等法院臺中分院刑事判決　　94年度重上更(二)字第76號
上　訴　人　臺灣台中地方法院檢察署檢察官
被　　　告　乙○○　44歲　（民國49年11月6日生）
上列上訴人因被告公共危險案件，不服臺灣臺中地方法院中華民
國八十八年六月八日第一審判決（案號：八十八年度訴字第二七
二號，起訴案號：臺灣臺中地方法院檢察署八十七年度偵字第一
二三六八號），提起上訴，判決後，經最高法院第二次發回更審
，本院判決如下：
    主 　 文
上訴駁回。
    理 　 由
一、公訴意旨略以：被告乙○○（以下簡稱被告）與同案被告徐
    秀鸞共同基於妨害公眾往來安全之犯意聯絡，均明知臺中縣
    豐原市○○街二十七號與二十九號間之土地，係既成巷道，
    詎彼等竟自民國（下同）八十七年五月間起，分別私自以鐵
    皮及廢棄三輪車、自行車、汽車阻擋該巷道進出，足生公眾
    往來之危險，因認被告與同案被告徐秀鸞共同涉犯有刑法第
    一百八十五條第一項公共危險之罪嫌云云。
二、按犯罪事實應依證據認定之，無證據不得認定犯罪事實，又
    不能證明被告犯罪或其行為不罰者，應諭知無罪之判決，刑
    事訴訟法第一百五十四條第二項第三百零一條第一項分別
    定有明文。再認定不利於被告之事實，須依積極證據，苟積
    極證據不足為不利於被告事實之認定時，即應為有利於被告
    之認定，更不必有何有利之證據，最高法院著有三十年上字
    第八一六號判例可資參照。
三、訊據被告堅決否認有右揭犯行，辯稱：伊係住在豐原市○○
    街五號，同安街二十九號與二十七號間之土地，與伊沒有關
    係，伊沒有與同案被告徐秀鸞約定去阻擋同安街二十九號與
    二十七號間之土地，且伊所有之土地是防火巷道，並非既成
    道路云云。經查：
　(一)被告於警訊、偵查、原審、本院前審及本院審理時均堅稱，
    伊所有之系爭土地是防火巷道，並非既成道路云云，而被告
    所住居之惠陽街五號建物（基地即系爭土地為博愛段四六一
    地號），係於八十年間依法申請建築，且已取得使用執照，
    有臺中縣政府工務局八○工管使字第五七一一號使用執照影
    本在卷足憑（見偵查卷第二二頁）。於八十三年間，被告在
    同一基地之法定空地上擅自搭建違建，且於八十六年八月十
    九日遭臺中縣政府拆除（見原審卷第二二、三一頁），另於
    同年十月間，被告依法於原處申請增建獲准，有臺中縣政府
    工務局八六工建建字第四七二九號建造執照影本在卷可證（
    見原審卷第三二頁）。被告雖在其後方以鐵皮封住，然其後
    方通路僅九十公分，車輛根本無法通行，業據告發人丁○○
    、丙○○、甲○○等三人於原審審理時證述明確，並經原審
    勘驗現場屬實，有勘驗筆錄及告發人丙○○所提出之照片三
    張附卷可稽（見原審卷第四八、五九、六○、六三頁）。且
    依卷附之臺中縣政府八十八年二月十一日府工都字第○三四
    七六八號函影本記載三、「經查上開地號土地（按即豐原市
    ○○段四六一地號），前經本府於八十年十一月六日以八十
    工都字第二○一五○九號函核發建築線指示（定）成果圖在
    案，該成果圖並無現有巷道之指示（定）。」四、「次查豐
    原市○○路四五四巷巷道通行問題會勘記錄，會勘結論係確
    認同安街二七號與二九號間之土地為現有巷道（屬南陽路四
    五四巷之一部分），其會勘記錄應與台端（按即被告）無涉
    。」（見原審卷第五二頁）又據證人黃福城（台中縣政府都
    市計畫課承辦人員）於本院審理時之供稱：「（問：豐原市
    ○○段461地號土地上是否有既成道路？）答：台中縣政府
    核發的建築線成果圖上面沒有既成道路存在。依據80年11月
    6日的建築線指示成果圖所示沒有現有道路的標示。」、「
    （問：台中縣政府於87年4月9日以87府工第85294號函檢送
    之豐原市○○路454巷巷道通行問題會勘記錄中確認同安街
    27、29號間土地為現有巷道，該地是否即為博愛段461 地號
    土地的一部份？）答：同安街27、29號間之既成巷道是在北
    側徐秀鸞的土地上，而被告乙○○的土地是在南側，會勘記
    錄的現有巷道與被告無關，當時會勘紀錄是就北側加以勘查
    。」、「（問：被告所有的土地後面沒有巷道？）答：80年
    當時勘查過沒有既成巷道，所以核發80年11月6日80工都字
    第201509號建築線指示成果圖給被告向工務局申請建築執照
    ，所以被告才能依法興建房屋。」、「（問：就被告後來於
    86年增建部分是否亦經核發建築執照？）答：依調閱的資料
    所示，被告後來於86年10月有再合法申請雜項執照。應未佔
    用到既成道路，依建築執照平面圖所示房屋後面是屬於防火
    巷，有1.5公尺，無既成巷道在防火巷上。」、「（問：為
    何同一巷道北側為既成巷道，另一側非既成巷道？）答：80
    年間我們勘查時，該巷道並不相通，往南方向沒有出口，南
    側是被告所有博愛段第461地號的土地，以後也沒有再就該
    巷道畫出相通的道路，現在仍然保持80年間的原狀並不相通
    。」、「（問：被告的土地沒有佔用巷道？）答：是的。」
    、「（審判長問：檢察官會勘紀錄照片上所示以鐵鍊、腳踏
    車等物堵住道路是靠近徐秀鸞那邊的土地？）答：是的，那
    邊是靠近徐秀鸞那邊的土地。」（見本院更二卷第三四頁至
    第三五頁）；另據証人即告發人丁○○於本院審理時所証述
    ：「（問：被告的房屋後面只是防火巷無既成道路？）答：
    以前有一條通路，自被告三合院中間經過，後來被告蓋屋，
    後面的防火巷本來要給我們過，但後來被告將防火巷用鐵皮
    圍起來，不讓我們通行。」、「（問：對縣府承辦人員所稱
    該通道係防火巷不是既成道路有何意見？）答：那是防火巷
    沒錯，在被告未建築之前，有一通道，被告建屋之後，將防
    火巷圍起來我們就不能過了。現在被告已不住在那邊，我們
    已無通行的糾紛。」（見本院更二卷第三六頁至三七頁。）
    綜上所述，則被告以鐵皮封住之位置，應非既成巷道，被告
    所辯其土地非屬既成道路云云，尚屬有據。
　(二)告發人丁○○、丙○○、甲○○及其他巷裡之居民，係依賴
    南陽路四五四巷出入，其等往同安街方向係經由同案被告徐
    秀鸞私有之博愛段四四○地號土地，即同安街二十九號與二
    十七號間之空地（北端），而被告並非住在往同安街之方向
    ，其係住在另一端（南端）即往南陽路之方向，業經公訴人
    於偵查時勘驗屬實，有勘驗筆錄及所繪現場圖（該現場圖之
    方向與實際方向未符，誤載上開徐秀鸞之同安街二十九號與
    二十七號間之空地為南端，而誤載被告之土地方向為北端）
    在卷可稽（見偵查卷第七○頁）。告發人丁○○等三人所住
    居之土地係屬袋地，雖要通行他人之土地（即被告或徐秀鸞
    之土地）始能通往公路，但被告與徐秀鸞之土地各在南北二
    端，利害關係顯然相反，故顯難認被告有與同案被告徐秀鸞
    基於犯意聯絡，壅塞同安街二十九號與二十七號間之土地。
    而壅塞同安街二十九號與二十七號間之土地，係同案被告徐
    秀鸞所為，業據同案被告徐秀鸞於原審、本院前審時供承明
    確（見原審卷第七三頁、本院八十八年上訴字第一七二九號
    卷第五五頁背面及本院九十年上更（一）字第四四四號卷第
    一九頁），則被告上開所辯，並無與徐秀鸞共同壅塞巷道之
    情，應可採信。
　(三)被告於警訊時供稱：於八十六年九月份，開始用白鐵皮封住
    堵塞巷道通行云云（見偵查卷第五頁背面），於原審審理時
    提出刑事答辯狀辯稱：至八十六年十月間，‧‧因放置在防
    火巷道之物品遭竊，遂於該處以鐵皮搭築圍牆，以維居家安
    全云云（見原審卷第二二頁），於本院審理時供稱：系爭土
    地被吳焜煌竊佔，八十一年訴訟才要回來及因八十六、七年
    間遭小偷才圍起來，用白鐵皮圍起來在遭小偷之後云云（見
    本院卷第一七、一八頁），對於因遭竊才以白鐵皮封住巷道
    及時間之供述前後一致，並有被告於原審審理時提出其與吳
    焜煌就系爭土地占用之民事判決即原審法院八十一年度豐簡
    字第一三五號民事簡易判決及八十一年度簡上字第三一九號
    和解筆錄在卷可稽（見原審卷第二六至二八頁），堪認被告
    並無妨害公眾往來安全之犯意，亦可證被告與同案被告徐秀
    鸞間並無犯意聯絡。至告發人丁○○等訴請被告乙○○確認
    通行權存在民事乙案，雖經本院八七年上字第二三三號民事
    判決確認告發人丁○○、丙○○、及其他巷裡之居民等對被
    告乙○○所有上開第四六一號土地之如附圖Ｅ、Ｆ、Ｇ土地
    上有通行權存在，惟該民事判決，亦認：「‧‧‧被上訴人
    （即被告乙○○等）均稱渠所有如附圖Ｂ、Ｃ、Ｅ、Ｆ、Ｇ
    土地為私有土地，非既成巷道云云，惟查上訴人（即告發人
    丁○○、丙○○等）既依袋地通行權而為請求，即不涉既成
    巷道之認定，縱非既成巷道，依社會經濟考量，只須系爭土
    地有通行必要，而如附圖Ｂ、Ｃ、Ｅ、Ｆ、Ｇ土地為損害最
    少之處所及方法，上訴人請求確認通行權及排除侵害，即應
    准許‧‧‧」等語，該判決理由亦明示係針對確認袋地通行
    之通行權存在與否所為之裁判，並未涉及既成道路之認定問
    題。（該判決見原審卷第一一七頁背面至一二三頁背面）自
    無從據本院上開民事判決，而採為不利被告之証明，併為敘
    明。此外，復查無其他積極證據足認被告有何公訴人所指訴
    之犯行，核與刑法第一百八十五條第一項規定之犯罪構成要
    件不符，自難以該罪相繩。
　(四)綜上，被告被訴犯罪，尚屬不能證明，原審為被告無罪之諭
    知，經核並無不當，檢察官上訴意旨，仍執前詞，指摘原判
    決不當，為無理由，應予駁回。
四、原判決關於被告徐秀鸞部分已確定，不予論列。
五據上論斷，應依刑事訴訟法第368條，判決如主文。
本案經檢察官王懷寧到庭執行職務。
中　　華　　民　　國　　94　　年　　8　　　月　  9　　日
　　　　　　　　刑事第二庭  審判長法　官　李　璋　鵬
                                  法　官　方　艤　駐
　　　　　　　　　　　　　　　　  法　官　蕭　錦　鍾
上列正本證明與原本無異。
公訴人得上訴。
被告不得上訴。
如不服本判決應於收受送達後十日內向本院提出上訴書狀，其未
敘述上訴之理由者並得於提起上訴後十日內向本院補提理由書（
均須按他造當事人之人數附繕本）。
                                  書記官　廖　次　芬
中　　華　　民　　國　　94　　年　　8 　　月　　9 　　日
                                                      Ｉ
